【裁判字號】    97,交聲,652
【裁判日期】    970430
【裁判案由】    聲明異議
【裁判全文】
臺灣高雄地方法院交通事件裁定         97年度交聲字第652號
原處分機關  高雄市政府交通局
法定代理人  王國材
異  議  人  甲○○
                      之1
上列異議人因違反道路交通管理處罰條例案件，對於高雄市政府
交通局於民國97年3 月14日所為高市交裁字第裁32-B00000000號
處分，聲明異議，本院裁定如下：
    主  文
原處分關於吊扣駕駛執照十二個月部分撤銷。
上開撤銷部分不罰。
    理  由
一、異議意旨略以：異議人即受處分人甲○○於民國97年2 月16
    日晚上8 凌晨0 時41分許，酒後駕駛車號XUV-472 號重型機
    車，行經高雄市○○○路前時，為警攔檢，測得呼氣中酒精
    濃度達每公升0.45毫克，遂予以製單舉發，嗣原處分機關乃
    依道路交通管理處罰條例第35條第1 項第1 款，裁處異議人
    吊扣駕駛執照12個月，惟異議人為職業聯結車駕駛，沒有重
    型機車駕照可供吊扣，倘吊扣職業聯結車駕駛執照，將使其
    無法再受雇於原任職之振展交通關係企業有限公司，致其用
    以擔負新台幣（下同）約6 、7 萬元銀行卡債及撫養妻子盧
    婉琳、姪女麥靜茹、妻弟盧維軒等妻幼3 人之收入來源遭到
    斷絕，嚴重影響全家生計，爰依法聲明異議，請求撤銷關於
    吊扣駕駛執照12個月之處分等語。
二、按汽車駕駛人，駕駛汽車經測試檢定有酒精濃度超過規定標
    準之情形者，處15,000元以上60,000元以下罰鍰，並當場移
    置保管其車輛及吊扣其駕駛執照1 年，道路交通管理處罰條
    例第35條第1 項第1 款定有明文。而所謂酒精濃度超過規定
    之標準者，依道路交通安全規則第114 條第2 款之規定，係
    指汽車駕駛人飲用酒類或其他類似物後其吐氣所含酒精濃度
    超過每公升0.25毫克或血液中酒精濃度超過0.05﹪以上者而
    言。次按，汽車駕駛人，因違反本條例及道路交通安全規則
    之規定，受吊銷駕駛執照處分時，吊銷其持有各級車類之駕
    駛執照，道路交通管理處罰條例第68條定有明文。此規定係
    於94年12月14日修正公布，並於95年3 月1 日施行，而修正
    前之道路交通管理處罰條例第68條則係規定「汽車駕駛人，
    因違反本條例及道路交通安全規則之規定，受吊扣或吊銷駕
    駛執照處分時，吊扣或吊銷其持有各級車類之駕駛執照」，
    觀其修法意旨，係以「原條文將違規駕駛人所持有之各級車
    類駕駛執照一併吊扣或吊銷，失之過酷，影響人民工作及生
    活甚鉅」為由，而刪除吊扣駕駛人駕駛執照時，應吊扣駕駛
    人持有各級車類駕駛執照之規定，是依現行道路交通管理處
    罰條例，已無得吊扣駕駛人所持有他級駕駛執照之依據存在
    ，從而，於為吊扣駕駛人駕駛執照之處分時，自僅得吊扣駕
    駛人違規時所駕駛該級車類之駕駛執照，以限制其繼續駕駛
    該級車類行駛道路之權利，若駕駛人並無該級車類之駕駛執
    照，或雖曾持有該級車類之駕駛執照，然該駕駛執照業經吊
    銷、吊扣，即無從再執行吊扣該級車類駕駛執照之處分，而
    僅係應否依道路交通管理處罰條例第21條第1 項或同條例第
    22條第1 項規定處罰駕駛人之問題。
三、經查：
  (一)異議人於97年3 月14日收受本件高市府交裁字第裁32-B0000
    0000號裁決書，並於同年月26日逕向本院提出聲明異議乙節
    ，有高雄市政府交通局交通事件裁決中心送達證書及聲明異
    議狀上本院收狀日期戳記章在卷可稽（見本院卷第1 、10頁
    ），而異議人雖未依道路交通案件處理辦法第13條之規定向
    原處分機關提出異議狀後，再由該機關轉送本院審理，惟該
    由原處分機關移送之規定並非強制規定，且異議人亦已於法
    定期間內向最後審理之機關即本院提出聲明異議，故為訴訟
    經濟計，異議人逕向本院提出聲明異議，程序上自應仍屬適
    法，合先敘明。
  (二)本件異議人於97年2 月16日凌晨0 時41分許，酒後駕駛車號
    XUV-472 號重型機車，行經高雄市○○○路前時，為警攔檢
    測得呼氣中酒精濃度達每公升0.45毫克，遂予製單舉發，嗣
    經原處分機關以異議人違規事實明確，依道路交通管理處罰
    條例第35條第1 項第1 款規定，於97年3 月14日以高市府交
    裁字第裁32-B00000000號裁處異議人吊扣駕駛執照12個月等
    事實，為異議人所自承（見本院卷第17、18頁），並有高雄
    市政府警察局高市警交字第B00000000 號舉發違反道路交通
    管理事件通知單、原處分機關上開裁決書各1 份附卷可稽（
    見本院卷第9 、11頁），是異議人酒後駕駛重型機車之違規
    事實明確，堪以認定。
  (三)異議人駕駛重型機車違反道路交通管理處罰條例第35條第1
    項第1 款之規定，本應吊扣其重型機車駕駛執照12月。而異
    議人事後雖於97年3 月份考取重型機車駕照，惟於97年2 月
    16日遭舉發當時並無重型機車駕駛執照，僅領有職業聯結車
    駕駛執照，竟遭執行吊扣職業聯結車駕駛執照之處分等情，
    業據其陳明在卷（見本院卷第18頁），並有公路監理電子閘
    門查詢資料在卷可稽（見本院卷第5 頁），是以異議人於97
    年2 月16日遭舉發時既無重型機車駕駛執照可資吊扣，本即
    無從執行該部分之處分；復次，行政行為，採取之方法所造
    成之損害不得與欲達成目的之利益顯失均衡，行政程序法第
    7 條第3 款定有明文及行政罰法第18條規定意旨可資參照，
    故異議人無重型機車駕駛執照可供吊扣時，吊扣其職業聯結
    車駕駛執照以代之，顯無法達成限制異議人繼續駕駛重型機
    車行駛之目的，否則異議人豈能於事後1 月左右即另行考取
    重型機車駕駛執照，抑且此等處分亦同時造成限制異議人繼
    續駕駛聯結車輛行駛之結果，甚至有嚴重影響其工作及生計
    之虞，所造成之損害已與欲達成目的之利益顯失均衡；再者
    依前開所述修正後即本件行為時之道路交通管理處罰條例第
    68條，既已將「吊扣」各級車類之規定予以刪除，原處分機
    關自不能逕行處分吊扣異議人其他車種之職業聯結車駕駛執
    照。從而，原處分機關於異議人無重型機車駕駛執照可供吊
    扣時，自不可率爾代以吊扣其所領有之職業聯結車駕駛執照
    ，灼然甚明。
  (四)綜上，原處分機關未審酌新修正之法律規定，逕對異議人裁
    處並執行吊扣職業聯結車駕駛執照12個月之處分，於法不合
    ，異議人此部分異議為有理由，應由本院將此部分之處分撤
    銷，又因異議人於97年2 月16日遭舉發時並無重型機車駕駛
    執照可供執行吊扣，爰就此部分另為不罰之諭知。
四、據上論斷，爰依道路交通案件處理法第20條，裁定如主文。
中    華    民    國    97    年    4     月    30    日
                    交通法庭    法  官  林建鼎
以上正本證明與原本無異。
如不服本裁定應於送達後5日內向本院提出抗告狀。
中    華    民    國    97    年    4     月    30    日
                                書記官  林秀敏


司法院資訊處製作；財團法人民間司法改革基金會備份。
